臺灣高等法院臺中分院刑事判決　　　　 96年度上易字第345號
上　訴　人　臺灣彰化地方法院檢察署檢察官
被　　　告　丙○○
　　　　　　乙○○
上列上訴人因被告等人賭博案件，不服臺灣彰化地方法院95年度
易字第1309號中華民國95年12月21日第一審判決（起訴案號：臺
灣彰化地方法院檢察署95年度偵字第2907號），提起上訴，本院
判決如下：
    主  文
原判決撤銷。
丙○○、乙○○共同連續在公眾得出入之場所賭博財物，丙○○
處罰金新臺幣貳萬捌仟元，如易服勞役，以新臺幣壹仟元折算壹
日；乙○○處罰金新臺幣貳萬元，如易服勞役，以新臺幣壹仟元
折算壹日。扣案如附表一、二所示之物均沒收。
    犯罪事實
一、丙○○為址設彰化縣埔心鄉○○村○○街26號，且領有彰化
    縣政府營利事業登記證、彰化縣政府電子遊戲場營業級別證
    之「巨將電子遊戲場」負責人，竟基於賭博之概括犯意，自
    民國94年7、8月間起，即在上開公眾得出入之場所內，擺放
    其所有如附表一編號(一)所示之電動賭博機具共計34臺，與不
    特定之賭客賭博財物，並陸續雇用與其具有賭博概括犯意聯
    絡之乙○○（自94年7、8月間起任職，月薪2萬5千元，擔任
    店員，負責為賭客兌換現金及保管店內帳冊之工作）、邱玫
    苡、林淑卿（均自 95年2月起任職，月薪2萬5千元，皆擔任
    兌換代幣、開分及兌換積分卡【即俗稱洗分】之工作，渠等
    兩人業經檢察官以95年度偵字第2907號為職權不起訴處分確
    定）等人，在現場擔任兌換代幣、開分、洗分、兌換現金及
    保管店內帳冊等工作，其賭博方式為：由賭客在櫃檯以現金
    兌換代幣後，再持代幣投入機臺，或由賭客交付現金後，直
    接在如附表一編號(一)所示之賭博機臺上開分，再由賭客以機
    檯上的分數押注把玩，若未押中，則所投入之代幣或在機檯
    上所開之分數即由機臺沒入，如押中則可贏得倍數不等之分
    數，並得以向邱玫苡、林淑卿兌換代表不同積分之積分卡，
    所累積積分卡上之分數，則在上開遊戲場之店內交給乙○○
    ，以1比1之比例兌換現金。乙○○於收受積分卡後，即從該
    店內櫃檯拿取現金，再與對賭之賭客相約在店外某處交付現
    金。嗣有賭客楊宗智（業經原審科處罰金銀元400元)自95年
    3月20日晚間 11時50分許起，至上開電子遊戲場內，以上開
    方式押注賭玩水果盤之賭博機台，迄翌日即 95年3月21日凌
    晨，楊宗智由林淑卿洗分並取得積分卡後，即在該電子遊戲
    場內之水果盤機台旁，將其所取得之 4張積分卡（共計1千3
    百分）交予乙○○以兌換現金。嗣楊宗智即先行駕車在該電
    子遊戲場附近等候，乙○○自店內櫃檯取出現金1千3百元後
    ，即搭乘楊宗智之座車，並於車上將1千3百元交予楊宗智後
    旋即下車。適為警持法院核發之搜索票，至上址搜索，當場
    在楊宗智身上查扣因賭博所得之現金1千3百元，及在上開「
    巨將電子遊戲場」內查扣丙○○所有如附表一所示當場賭博
    之機具及代幣，另在乙○○車內查扣丙○○所有如附表二所
    示供賭博所用之物品。
二、案經彰化縣警察局溪湖分局報告臺灣彰化地方法院檢察署檢
    察官偵查起訴。
    理  由
一、訊據被告丙○○、乙○○對於上揭犯罪事實均坦承不諱（見
    原審卷第19頁反面、第32頁，本院卷第32頁），核與證人即
    店員邱玫苡於警詢，林淑卿於警詢、偵訊時證述受僱之時間
    、地點及工作內容等情（見警卷第11至13、15至19頁，偵卷
    第28頁），及證人即當日在該電子遊戲場內賭博財物之楊宗
    智於警詢及偵訊時證稱其進入該遊藝場賭博及兌換現金之情
    節相符（見警卷第21至25頁，偵查卷第24、25、27頁），並
    有刑案現場測繪圖、彰化縣政府營利事業登記證附卷可稽（
    見警卷第51、52頁）。此外，並有被告丙○○所有如附表一
    、二所示之物扣案可佐，被告丙○○、乙○○上開自白應與
    事實相符。本案事證明確，被告丙○○、乙○○賭博犯行均
    堪認定，皆應予依法論科。
二、查：
  (一)被告行為後，關於刑法第56條連續犯之規定，雖經總統於94
    年2月2日公布廢除，並自95年7月1日起生效，惟廢除連續犯
    後，須依數罪併罰之規定處罰，經比較後並非較有利於被告
    ，依修正後刑法第2條第1項前段之規定，自應適用行為時法
    即修正前刑法第56條連續犯之規定處斷。
  (二)又刑法第33條第5款關於罰金刑之規定，由「罰金：銀元1元
    以上」，修正為「罰金：新臺幣1000元以上，以百元計算之
    」，本案有關罰金刑部分，經比較新、舊法結果，應適用被
    告行為時法即修正前刑法第 33條第5款之規定較有利於行為
    人。
  (三)有關易服勞役之部分 ，依修正前刑法第42條第2項及修正前
    罰金罰鍰提高標準條例第2條（現已刪除）之規定 ，罰金易
    服勞役以（銀元）1百元以上、3百元以下（ 即新臺幣3百元
    以上、9百元以下）折算1日 ，與修正後刑法第42條第3項規
    定，係以新臺幣1千元、2千元或3千元折算1日，二者有所不
    同，經比較新、舊法結果，應以被告 2人行為後之法律即修
    正後之刑法第42條第3項之規定，對被告2人較為有利，此部
    分自應適用修正後刑法第42條第3項之規定。
  (四)修正前刑法第28條：「二人以上共同實施犯罪之行為者，皆
    為正犯」之規定，修正為「二人以上共同實行犯罪之行為者
    ，皆為正犯」，修正後共同正犯之範圍限於共同實施犯罪者
    亦應適用修正後之規定。以上先予敘明。
  (五)又刑法第266條第1項前段，於刑法修正施行前，所規定之罰
    金係以「銀元」為單位，惟95年6月14日所增訂，並自同年7
    月1日施行之刑法施行法第1條之1則改以「新臺幣」為計算
    之單位，核此僅係計算「單位」之修正，無關刑罰之變更，
    自應適用刑法施行法第1條之1之規定
三、核被告丙○○、乙○○所為，均係犯刑法第266條第1項前段
    之賭博罪。被告丙○○、乙○○與邱玫苡、林淑卿，彼此間
    互有犯意聯絡及行為分擔，應論以共同正犯（邱玫苡、林淑
    卿自受被告丙○○雇用起，方與被告兩人有共同正犯之關係
    ）。被告兩人前後多次犯行，時間緊接，犯罪構成要件相同
    ，顯係基於概括之犯意反覆為之，均應依修正前刑法第56條
    連續犯之規定，加重其刑。又本案依被告乙○○於本院所供
    ：該遊藝場並非所有的賭客都可以兌換現金，只有部分較熟
    識的賭客可以等語（見本院卷第32頁），及參以案發當天亦
    在該遊藝場把玩機台之客人游金章、曹景璿、李明潤、李俊
    課、李維國於警詢均證稱：伊等不曾向該遊藝場兌換過現金
    或財物等語（見警卷第26至40頁），足見被告兩人僅遇較熟
    識之客人方會與之對賭，是被告兩人並非基於單一之決意，
    在密切接近之一定時、地，持續實行賭博之複次行為，應係
    基於概括之賭博犯意，遇有熟識之客人方與之對賭，檢察官
    認被告兩人上開多次賭博之行為，應依「集合犯」之法理，
    論以一罪，即有未洽（而被告兩人僅與部分熟識之客人對賭
    ，而非與所有之賭客對賭，亦難認定有修正前刑法之以賭博
    為常業之犯行，併此敘明）。原審以被告兩人罪證明確，予
    以論罪科刑，固非無見，惟原審認被告兩人前後多次之賭博
    犯行，應依集合犯之法理，論以一罪，即有未合，檢察官上
    訴意旨略以：原審疏未認定被告兩人上開所為，尚犯有刑法
    第 268條之意圖營利提供賭博場所或聚眾賭博罪等語，指摘
    原判決不當，雖無理由（詳如後述），但原判決既有上開可
    議之處，自應由本院將原判決撤銷改判。爰審酌被告兩人之
    素行、犯罪之動機、目的係貪圖一時之僥倖，被告丙○○係
    負責人，被告乙○○則為受僱員工，賭博對社會善良風氣所
    生之危害，及被告兩人均已坦承犯行，態度尚屬良好等一切
    情狀，分別量處如主文所示之刑，並均依修正後刑法第42條
    第 3項之規定，諭知易服勞役之折算標準。扣案如附表一所
    示之物，或為當場賭博之器具，或為在兌換籌碼處之財物，
    業據被告乙○○供承在卷，均應依刑法第266條第2項之規定
    宣告沒收之。至如附表二所示之物，則均係屬被告丙○○所
    有，供渠等犯本案所用之物，亦據被告乙○○陳明在卷，並
    依刑法第38條第1項第2款之規定，宣告沒收之。至於被告乙
    ○○身上另查扣之現金 3萬4千5百元，被告乙○○自警詢起
    ，即均陳稱係其個人所有，且本院亦乏積極證據足資證明被
    告乙○○身上所查扣之現金係供犯賭博罪所用之物，該現金
    亦非屬在賭檯或兌換籌碼處之財物，自無從宣告沒收，併此
    敘明。
四、公訴及上訴意旨另略以：被告丙○○、乙○○係基於意圖營
    利之犯意聯絡，提供賭博場所並聚眾賭博，經營「巨將電子
    遊戲場」，因認被告兩人另涉犯刑法第 268條之意圖營利提
    供場所賭博罪及聚眾賭博罪。然按犯罪事實應依證據認定之
    ，無證據不得認定其犯罪事實，又不能證明被告犯罪或其行
    為不罰者，應諭知無罪之判決，刑事訴訟法第154條第2項、
    第301條第1項分別定有明文。經查，被告兩人均否認經營上
    開電子遊戲場，有向客人收取場地費或抽頭費等情，核與證
    人楊宗智證稱之情節相符，是被告丙○○、乙○○顯係利用
    賭博性電子遊戲機不確定之輸贏機率，與不特定之賭客賭博
    財物，並以該賭博性電子遊戲機出現之偶然事實決定勝負，
    性質上係利用賭博性電子遊戲機，與不特定之賭客對賭，被
    告兩人本身即具賭客之身分，而屬普通賭博罪之對向犯，是
    以被告兩人就擺設賭博性電子遊戲機，尚無何營利意圖。上
    訴意旨雖另指稱：按賭博性電動機具，本係經由IC板程式設
    計，為店主利益預留一定之得勝機率，店主擺設賭博性電動
    機具與不特定人賭博，雖互有輸贏，但電動機具內之IC板設
    計，係可由店主隨意設定，其長久機率累積之結果，該電動
    機具必然贏錢，店主定有利可圖，此與一般單純對賭具有射
    倖性不同，故被告兩人應有以此營利之意圖等語。惟查，電
    動賭博機具縱使經營者得勝之或然率較高，仍具賭博射倖性
    之特徵，店主於當下與賭客對賭時仍有輸錢之可能，尚難認
    有何營利之意圖（即店主對賭時並非一定有利可圖），豈能
    因長久機率累積之結果，該電動賭博機具必然贏錢，即認店
    主應構成刑法第 268條之罪責，是被告兩人上開行為，核與
    刑法第 268條之意圖營利供給賭博場所罪及聚眾賭博罪構成
    要件有間。此外，亦查無其他積極證據足資證明被告兩人有
    從中抽取金錢圖利，就此部分原應為被告兩人無罪之諭知，
    惟公訴意旨認被告兩人就此部分之罪嫌，與上開經論罪科刑
    之普通賭博罪，均有想像競合犯之裁判上一罪關係，爰不另
    為無罪之諭知，併此敘明。
據上論結，應依刑事訴訟法第369條第1項前段、第364條、第299
條第1項前段，刑法第 2條第1項、第28條、第266條第1項前段、
第2項、第42條第3項、第38條第1項第2款，修正前刑法第56條，
刑法施行法第1條之1第1項、第2項前段，判決如主文。
本案經檢察官甲○○到庭執行職務。
中　　華　　民　　國　　96　　年　　4 　　月　　25　　日
            刑事第十庭  審判長法　官　林　照　明
                              法　官　李  平　勳
                              法　官　蔡  名　曜
上列正本證明與原本無異。
不得上訴。
                              書記官　劉　恒　宏
中　　華　　民　　國　　96　　年　　4 　　月　　30　　日
附錄本案論罪科刑法條：
刑法第266條：
在公共場所或公眾得出入之場所賭博財物者，處一千元以下罰金
。但以供人暫時娛樂之物為賭者，不在此限。
當場賭博之器具與在賭檯或兌換籌碼處之財物，不問屬於犯人與
否，沒收之。
附表一：
  (一)電動賭博機具共計34臺（含電玩機臺IC板60塊）。
  (二)在兌換籌碼處之櫃檯查扣之現金新臺幣8萬3千2百元。
  (三)在兌換籌碼處之櫃檯查扣之紅色積分卡20張、藍色積分卡24
    張、金色積分卡6張、銀色積分卡41張。
  (四)在兌換籌碼處之櫃檯查扣之代幣3袋。
附表二：
  (一)於乙○○所駕駛ZZ-8308號自小客車內查扣之計分表5張。
  (二)於乙○○所駕駛ZZ-8308號自小客車內查扣之帳冊1本。
